---
output:
  html_document: default
  pdf_document: default
---
---

# Mini Projeto - Data Science Academy

### André Campos da Silva
### 7 de Novembro, 2020

## Projeto  -  Analise Ocorrência Zica Virus
Realizar uma analise exploratória das ocorrências do Zica virus em determinadas datas. 



## Coletando os dados

``` {r}
# Carrego os pacotes necessários para o projeto

#install.packages('tidyverse')
#install.packages("plyr")
#install.packages("plotly")
#install.packages('sf')
#install.packages("geobr")


library('tidyverse')
library("plyr")
library('plotly')
library('sf')
library('geobr')
library('ggthemes')
```


```{r}
# Carrego os dados que serão usados para a análise.
arquivos <- list.files('F:/Cursos/Formação-Ciêntista-de-Dados-DSA/Big-Data-Analytics-com-R-e-Microsoft-Azure-Machine-Learning/19.Mini-Projeto-Ocorrencia-de-ZicaVirus-em-Grafico-Interativo/Minha_Resolução/Arquivos', full.names = TRUE)
arquivos
class(arquivos)

# Uso o lapply pra colocar todos os arquivos em uma lista.  
df_list <- lapply(arquivos, read_csv)

# Uso a função do.call, para trazer toda lista para um só DF.  
 df_base <- do.call(rbind,df_list)
 df <- do.call(rbind,df_list)
```


## Tratamento dos dados

```{r}
# Retiro do  dataset as colunas que não são necessarias para a analise. 
 df$data_field_code <- NULL
 df$data_field <- NULL
 df$time_period <- NULL
 df$time_period_type <- NULL
```

```{r}
 # Aqui tenho o dataset que precisamos tratar, temos que jogar a região para uma nova coluna assim 
 # como o pais, a ideia é deixar uma coluna pra pais, região e estado.
 head(df)
 glimpse(df)
```

```{r}
 # Tiro o nome Brazil antes de cada estado;
 df$location <- gsub('Brazil-', '',df$location)
 # Adciono a variavél Região que vou usar na programação que vou criar para 
 # atribuir a região a cada estado em uma coluna. 
 df$Region <- NA
```

```{r}
 # Crio os vetores com os nomes dos estados de cada região para usar na formula. 
 Norte <- c('Acre', 'Amazonas', 'Roraima', 'Para', 'Amapa', 'Tocantins', 'Rondonia')
 Nordeste <- c('Maranhao','Piaui','Ceara', 'Rio_Grande_do_Norte','Paraiba',
               'Pernambuco','Alagoas', 'Sergipe','Bahia')
 Sudeste <- c('Minas_Gerais','Espirito_Santo','Rio_de_Janeiro','Sao_Paulo')
 
 Sul <- c('Parana', 'Santa_Catarina', 'Rio_Grande_do_Sul')
 Centro_Oeste <- c('Mato_Grosso_do_Sul', 'Mato_Grosso','Goias','Distrito_Federal')
```

```{r}
 # Programação que usa os vetores de região criados acima para atribuir os valores certos
 # nomeando cada Região na linha correta na variável região. 
 
for (i in 1:length(df$location)){
   if (df$location[i] %in% Norte){
        df$Region[i] = 'Norte'
        
   }else if 
      (df$location[i] %in% Nordeste){
        df$Region[i] = 'Nordeste'
        
   }else if 
      (df$location[i] %in% Sudeste){
        df$Region[i] = 'Sudeste'
        
   }else if
      (df$location[i] %in% Sul){
        df$Region[i] = 'Sul'
   
   }else if
      (df$location[i] %in% Centro_Oeste){
        df$Region[i] = 'Centro_Oeste'  
   }    
}

head(df)
```

```{r}
# Crio um outro data frame para pegar os valores totais de cada região por data que ficaram
# com NA na variavel Region, pois eu vou retirar eles do data frame, pois esse somatório eu posso pegar
# depois com o pacote dplyr summarizando, mas estou salvando para comparar para verificar se ouve algum erro.
dfNulos <- subset(df, is.na(Region))
```

```{r}
# Faço uma copia do DF que tratei a variavel Region, tirando os valores nulos que salvei acima,
# ficando com o data set quase da forma esperada, depois eu criou uma variavel pais colocando Brasil
# Só para constar mesmo, embora não seja necessario pois são regiões apenas do Brasil. 
df2 <- df[!is.na(df$Region),]
```

```{r}
# Tiro as variveis location_type e unit que não são relevantes mais, e ja add uma variável,
# Country como passei acima, e no final faço o segundo select para acertar as colunas nas posições
# que acho mais interessante. 
df2 <- df2 %>%
        select(report_date, Region, location, value)%>%
        mutate(Country = 'Brazil')%>%
        select(report_date,Country, Region, location, value)        

# Como é um data set do Brasil eu vou renomear as variáveis para os nomes PT.
colunas <- c('Data_reportada', 'Pais', 'Regiao', 'Estado', 'Qtd_Casos')
names(df2) <- colunas
View(df2)
glimpse(df2)
dim(df2)
# Salvo em um arquivo o dataset ja tratado.
# write_csv(df2, "F:/Cursos/Formação-Ciêntista-de-Dados-DSA/Big-Data-Analytics-com-R-e-Microsoft-Azure-Machine-Learning/19.Mini-Projeto-Ocorrencia-de-ZicaVirus-em-Grafico-Interativo/Minha_Resolução/Arquivos/ZicaVirus_Analyse_Tratado.csv")
```

## Analise Exploratória 


```{r}
# Total de casos agrupando por data e região.
df2%>%
ddply(.(Data_reportada, Regiao),
      summarize,
     Media_Casos = sum(Qtd_Casos))
```



```{r}
# Total de casos por região. 
df2%>%
  select(Regiao,Data_reportada,Qtd_Casos)%>%
        group_by(Regiao)%>%
  filter(Data_reportada == '2016-06-11')%>%
  summarise(Total = sum(Qtd_Casos))
```

 
```{r}
# Total de casos agrupando por região e estado.
df2%>%
  select(Regiao,Data_reportada,Qtd_Casos,Estado)%>%
  group_by(Regiao,Estado)%>%
  filter(Data_reportada == '2016-06-11')%>%
  summarise(Total = sum(Qtd_Casos))
```

```{r}
# Quantidade de casos por data.
df2%>%
  ddply(.(Data_reportada),
        summarize,
        Casos = sum(Qtd_Casos))
```


```{r}
# Quantidade de casos por Estado
df2%>%
  select(Estado,Data_reportada,Qtd_Casos)%>%
  group_by(Estado)%>%
  filter(Data_reportada == '2016-06-11')%>%
  summarise(Total = (Qtd_Casos))
```
 
```{r}
# Grafico de Dispersão da quantidade de casos separando por Data e Região 
Caso_Regiao <- df2 %>%
  ggplot(aes( x =Qtd_Casos, y = Regiao,size=Qtd_Casos )) +
  geom_point(aes(color = as.factor(Data_reportada),
                 text = paste0(
                          "Data: ",as.factor(Data_reportada),"\n",
                          "Quantidade de casos: ",Qtd_Casos,"\n",
                          "Região: ",Regiao)))+
  labs(x ='Casos', y ="Região", title = 'Quantidade de casos por Data/Região - Dispersão ',
       color = 'Data',
       size = '')  
ggplotly(Caso_Regiao,tooltip = "text")
```
```{r}
# Grafigo de caixa com a quantidade total de casos por região e suas métricas.
Caso_regiao2 <- df2 %>%
        ggplot(aes( y =Qtd_Casos, x = Regiao ,color = as.factor(Regiao)))+
        geom_boxplot()+
        labs(y ='Casos', x ="Região", title = 'Quantidade de casos por Região - BoxPlot',
             color = 'Data')  
ggplotly(Caso_regiao2)

```

```{r}
# Grafico de Dispersão da quantidade de casos separando por Data e Estado. 
Caso_Estado <- df2 %>%
        ggplot(aes( x =Qtd_Casos, y = Estado,size=Qtd_Casos )) +
        geom_point(aes(color = as.factor(Data_reportada),
                       text = paste0(
                               "Data: ",as.factor(Data_reportada),"\n",
                               "Quantidade de casos: ",Qtd_Casos,"\n",
                               "Estado: ",Estado)))+
        labs(x ='Casos', y ="Região", title = 'Quantidade de casos por Data/Estado - Dispersão ',
             color = 'Data',
             size = '')
ggplotly(Caso_Estado,tooltip = "text")
```

```{r}
# Grafico de barras com a Quantidade de casos por Estado.
Caso_estado2 <- df2 %>%
  select(Estado,Data_reportada,Qtd_Casos)%>%
  group_by(Estado)%>%
  filter(Data_reportada == '2016-06-11')%>%
  summarise(Total = sum(Qtd_Casos)) %>% 
  ggplot(aes(x = Total, y = Estado,  text = paste0(
    "Casos: ",Total, "\n",
    "Estado: ", Estado
  )))+
  geom_bar(stat = "identity",color = "white", fill = "lightblue")+
  theme_classic(base_size = 13) +
  labs(title = 'Quantidade de casos por estado - Total',
       x = 'Estado', y = 'Numero de casos')+
  theme(axis.text.x=element_blank(),
        axis.ticks.x=element_blank())

ggplotly(Caso_estado2,tooltip = "text")
```


```{r}
# Quantidade total de casos por data reportada.
Data_casos <- df2%>%
  ddply(.(Data_reportada),
        summarize,
        Casos = sum(Qtd_Casos))%>% 
  ggplot(aes(x = Casos, y = as.factor(Data_reportada
            ),  
             text = paste0(
    "Casos: ",Casos, "\n",
    "Data: ", Data_reportada
  )))+
  geom_bar(stat = "identity",color = "white", fill = "lightblue")+
  theme_classic(base_size = 13) +
  labs(title = 'Quantidade de casos por Data - Total',
       x = 'Quantidade de Casos', y = 'Data')

ggplotly(Data_casos,tooltip = "text")
```

```{r}
# Faço um facet wrap com graficos de barra com total de casos por região 
# em cada data. 
Facet_data <- ggplot(df2, aes(x = Qtd_Casos,y = Regiao, group = Regiao,
                fill = Regiao))+
  geom_bar(stat = "identity")+
  theme_classic(base_size = 9) +
  labs(title = 'Quantidade de casos por região - data',
       x = 'Quantidade de Casos', y = 'Região') +
  facet_wrap(~Data_reportada)

Facet_data
```

```{r}
# Mapa Interativo 

# Aqui eu crio do data frame que forma um mapa do brasil, e ja acerto a variável com o nome do estado
# para que fique igual ao o do df para que eu possa fazer o join corretamente.  
map <- read_state(code_state ="all", year=2019,)
estados <- c("Rondonia","Acre","Amazonas" , "Roraima","Para","Amapa","Tocantins","Maranhao","Piaui",
             "Ceara","Rio_Grande_do_Norte","Paraiba", "Pernambuco", "Alagoas","Sergipe","Bahia"              
             ,"Minas_Gerais","Espirito_Santo","Rio_de_Janeiro","Sao_Paulo","Parana","Santa_Catarina"     
             ,"Rio_Grande_do_Sul","Mato_Grosso_do_Sul" ,"Mato_Grosso", "Goias","Distrito_Federal"  )
map$name_state <- estados
unique(df2$Estado)
unique(map$name_state)

# Pego apenas as duas colunas que me interessam no data frame do mapa, que é a do estado ja tradado e o 
# e o geom que são as coordenadas de cada estado e coloco em um df chamado geom. 
geom <- map %>%
  select (name_state, geom)
head(geom)
class(geom)

# Crio um dataset apenas com os dados da ultima data para plotar no grafico o total por estado, usando como referencia a ultima data reportada 
df3 <- df2%>%
  select(Estado,Data_reportada,Qtd_Casos)%>%
  group_by(Estado)%>%
  filter(Data_reportada == '2016-06-11')%>%
  summarise(Total = (Qtd_Casos))


# Faço o join do df geom com o df2 e criou o df mapa_zica contendo os dados dos dois DFs.
# com isso eu teho um data frame com os dados das pesquisas e as coordenadas dos estados para plotar no mapa. 
Mapa_zica <- left_join(geom, df3, by = c('name_state' = 'Estado'))
Mapa_zica = sf::st_cast(Mapa_zica, "MULTIPOLYGON")
class(Mapa_zica)
head(Mapa_zica)
tail(Mapa_zica)
glimpse(Mapa_zica)

# Mapa interativo onde eu ao passar o mouse pelo Estado no mapa, ele mostra o nome do Estado e o 
# valor total de casos. 

MapaP_zica <- Mapa_zica %>%
    ggplot(aes(fill = name_state,
             text =paste0(
               "Estado: ",name_state,"\n",
               "Casos: ",Total)))+
  geom_sf()+
  theme(
    legend.position = "bottom",
    panel.background = element_blank(),
    panel.grid.major = element_line(color = "transparent"),
    axis.text = element_blank(),
    axis.ticks = element_blank()
  ) +
  labs(title = "Mapa - Quantidade Total de casos por Estado",
       fill = 'Estado')

ggplotly(MapaP_zica,tooltip = "text")
```


## Conclusão 

Com a análise exploratórias, conseguimos mostrar de várias formas diferentes informações que nos ajudam
a tirar conclusões sobre a analise realizada. 

1 – Em um primeiro momento percebemos um aumento continuo dos casos desde a primeira data até
a última reportada, que naturalmente é o padrão uma vez que com a pouca informação inicial menos
medidas preventivas são tomadas ocasionando esse aumento gradativo. 

2 – Constata-se que os maiores casos se concentram nas regiões Nordeste e Sudeste seguindo um pouco
mais de trás da região centro-Oeste 

3 – Porem com uma análise mais detalhada, percebe-se que essa discrepância nessas 3 Regiões não ocorre 
de forma equilibrada entre os Estados, mas sim uma em Estado especifico para cada Região, criando
assim o que é chamado de Outliers, Estados esses que fogem da distribuição normal dos casos por Região. 

4 – Finalizando a Analise, é constatado que os Estados mais atingidos pelo zica vírus foram Bahia,
Rio de janeiro, Mato grosso e Minas Gerais, já os demais com uma proporção bem menor de casos
e equilibrada entre eles. 
